【裁判字號】    98,易,2466
【裁判日期】    981208
【裁判案由】    竊盜
【裁判全文】
臺灣臺北地方法院刑事判決              98年度易字第2466號
公  訴  人  臺灣臺北地方法院檢察署檢察官
被      告  甲○○
上列被告因竊盜案件，經檢察官提起公訴（98年度偵字第7757號
），本院判決如下：
    主  文
甲○○共同犯攜帶兇器竊盜罪，累犯，處有期徒刑拾月。
    事  實
一、甲○○前於民國89年至91年間，因違反毒品危害防制條例、
    贓物、竊盜、贓物、妨害公務等案件，經臺灣板橋地方法院
    、臺灣高等法院分別以90年度易字第277號、91年度上易字
    第2461號、91年度易字第2368號、91年度易字第3430號、91
    年度上易字第301號判處有期徒刑10月、3月、7月、3月、6
    月確定，嗣經臺灣板橋地方法院以92年度聲字第880號裁定
    定應執行有期徒刑2年3月確定，於93年10月15日縮刑期滿執
    行完畢。詎猶不知悔改，於96年9月8日凌晨4時10分許，由1
    名真實姓名年籍不詳之成年男子駕駛甲○○向不知情之丁○
    （業經不起訴處分確定）借得丁○所有車號5437–RH號之自
    用小客車，搭載甲○○，行經臺北市松山區○○○路○段75
    巷5弄1之1號（起訴書誤載為「1之4」號，應予更正）前，
    因見丙○○使用車號9866–DY號自用小客車停放該址前，認
    有機可趁，竟與該名男子共同基於意圖為自己不法所有之犯
    意聯絡，由該名男子將所駕駛之上開車號自用小客車停放在
    丙○○使用之上開車號自小客車前，並在該車車上把風、接
    應，由甲○○持客觀上可供作兇器使用之螺絲起子1支（未
    扣案），以該螺絲起子撬開丙○○所使用之上開車號9866–
    DY號自用小客車之引擎蓋，破壞該自小客車之警報器電源，
    並砸毀右前車門之車窗玻璃後，進入該車內竊取車內之音響
    主機（毀損部分另經臺灣臺北地方法院檢察署檢察官為不起
    訴處分）。得手後，旋由該名成年男子接應駕車離去。惟因
    其等行竊過程，已為在場之民生寓所憲兵乙○○發覺而報警
    處理，並記下其等所駕駛之自小客車車號後，始循線查獲上
    情。
二、案經丙○○訴由臺北市政府警察局松山分局報請臺灣臺北地
    方法院檢察署檢察官偵查起訴。
    理  由
一、按被告以外之人於審判外之陳述，雖不符刑事訴訟法第159
    條之1至第159條之4之規定，而經當事人於審判程序同意作
    為證據，法院審酌該言詞陳述或書面陳述作成時之情況，認
    為適當者，亦得為證據，刑事訴訟法第159條之5第1項定有
    明文。本件檢察官、被告於本院審判程序時，就本判決所引
    用審判外之言詞或書面陳述，均明示同意有證據能力，本院
    認該具有傳聞證據性質之證據，其取得過程並無瑕疵，且與
    待證事實具有關聯性，證明力非明顯過低，以之作為證據係
    屬適當，認俱得為證據。
二、訊據被告矢口否認有何竊盜犯行，辯稱：丁○是我前女友，
    車號5437–RH號自小客車是我前女友丁○的車子，我有開過
    該自小客車幾次，但該車大部分都是丁○在使用，96年9月7
    日那陣子，我常將車子借給朋友，是1名綽號「彭仔」之朋
    友向我借的，他是我獄中的朋友，96年9月8日並沒有去民生
    東路偷車等語。經查：
(一)、本件被害人丙○○所使用車號9866–DY號自小客車，確有於
    96年9月8日凌晨4時10分許，在臺北市松山區○○○路○段75
    巷5弄1之1號前，遭1名男子持螺絲起子撬開該車之引擎蓋，
    破壞該自小客車之警報器電源，並砸毀右前車門之車窗玻璃
    後，進入該車內竊取車內之音響主機，得手後，旋由另名男
    子接應，並駕駛車號5437–RH號自小客車離去之事實，業據
    證人即被害人丙○○、證人即在場目擊之民生寓所憲兵乙○○、到場處理之員警戊○○證述綦詳，並有臺北市政府警察
    局松山分局現場勘察報告暨照片在卷可稽（見偵(一)卷第18至
    34 頁）。上揭事實，要堪認定。
(二)、被告雖否認有於上揭時、地，夥同真實姓名不詳之成年男子
    竊取被害人財物之犯行。惟查：
  1.證人乙○○當場記下該2名歹徒所駕乘車號5437–RH號自小
    客車，經警調閱該車之車籍資料後，發覺上開車號之自小客
    車，係黑色AUDI廠牌，所有人為丁○一節，亦有車牌5437–
    RH號之車籍資料表、交通部公路總局臺北區監理所花蓮監站
    98年6月4日北監花四第0980 005072號函檢附5437–RH號自
    小客車違規查詢報表附卷足憑（見偵(一)卷第17頁、偵(四)卷第
    13頁）。而證人丁○於97年7月10日檢察官訊問時亦供陳：
    96年9月那陣子，我的車子都是借給我男友即被告使用等語
    ，核與被告自承：96年9月間曾使用丁○之車子一節相符，
    足徵證人丁○所有車號5437–RH號於96年9月間，確係由被
    告所使用甚明。證人丁○嗣於偵查及本院審理時固改稱：96
    年9月有借車子給被告的朋友等語，惟其對於究係將該車借
    予被告之何友人一節，於偵查中稱：要問被告等等語，於本
    院審理時復明確證稱：將車借給綽號「彭仔」的人，是被告
    的朋友等語，前後所述已有不一致之處。參以，證人丁○於
    本院審理時證稱：被告並沒有將車開到臺北借給他朋友，但
    我不知道被告是在那裡將車借給他朋友，也沒有親眼看到被
    告將車借給他朋友等語，亦與被告供承：借車地點在臺北西
    門町或林口一節不符，已難認其上開證述核與事實相符。參
    以，證人丁○於本院審理時復證稱：當時我跟被告是男女朋
    友，我們那時候都在一起，作息也都在一起，如果車借給別
    人，我們就都沒有出門，都在上網等語，衡諸常情，證人丁○於本件案發前後，既與被告形影不離，倘被告確曾將上開
    自小客車借予綽號「彭仔」之人，證人丁○理應在場見聞被
    告將車及鑰匙交付該名綽號「彭仔」之人，何以其僅知悉被
    告曾將車輛借予該名綽號「彭仔」之友人，然對於被告在何
    時、何地及如何出借車輛、「彭仔」之人如何還車等情節，
    均無所知悉？益徵證人丁○嗣於偵查及本院審理時所稱：96
    年9月間，有將車子借予被告友人一節，要屬事後迴護被告
    之詞，洵無足採。
  2.被告雖辯稱：96年9月7日將車子借給綽號「彭仔」之獄中友
    人使用一節。然其於97年7月18日偵訊時供陳：沒有將丁○
    的車子借給別人使用，我要用車的時候才跟丁○拿鑰匙等語
    ；於97年7月29日偵訊時則改稱：我有將丁○的車借給朋友
    「楊○國」2次，不知其真實姓名，他是我獄中友人，每次
    都借1天等語；於同年9月25日偵訊時則稱：95年底至97年初
    ，將丁○的車子借給好幾個人，楊○國也是其中的1人等語
    ；復於98年1月20日偵訊時又稱：車子我借給好幾個朋友，
    無法確定是誰，96年9月間丁○將車子借給我，那段時間我
    在開丁○的車，也有借給綽號「彭仔」的朋友，不確定他的
    名字，只知叫「廖○國」，通常在臺北中華路將車借給他，
    借1、2天就會還等語；於98年6月5日偵訊時再稱：那天車子
    不是我開的，我把車子借給名叫「廖○博」的朋友，他來我
    林口的家直接跟我借車，廖○博是我於91、92年間，在台北
    分監執行時認識的朋友，因為他跟我借很多次車，所以地點
    不固定，不是我家就是他家等語；於本院審理時則稱：朋友
    叫廖○博，都是打手機聯絡，可是我忘記他的電話號碼，通
    常都是在林口或西門町把車借給他等語，其所述前後均不一
    致，已難認其所述屬實。況查，被告於91年7月26日至93 年
    10月16日，因毒品案件在臺灣臺北監獄臺北分監執行刑期，
    此有臺灣高等法院被告前案紀錄表、被告在監在押查詢單（
    見本院卷第4至29頁，偵(四)卷第9至11頁）在卷可按。經檢察
    官向臺北分監（對外行文均以臺灣臺北看守所為之）函詢結
    果，於被告因上開毒品案案件在監執行期間（即91年7月26
    日至93年10月16日止），並無有關受刑人「廖○博」之資料
    ，此有臺灣臺北看守所98年6月23日函附卷為憑（見偵(四)卷
    第17頁），顯見被告辯稱：96年9月7日將其向丁○借用之自
    小客車借予獄友「廖○博」一節，誠屬事後卸責之詞，洵無
    足採。從而，證人丁○所有車號5437–RH號自小客車，於96
    年9月間，確係由被告所使用一節，業經認定如前；而被害
    人丙○○所使用車號9866–DY號自小客車內之汽車音響，係
    遭2名歹徒共同竊盜，該2名歹徒得手後，確係駕駛丁○所有
    上開車號自小客車離去等情，亦如前述。綜上各情，足認被
    告確係本件竊盜犯行之行為人甚明。被告前開置辯，要非可
    採。
(三)、被告復辯稱：我身高180公分，與證人所述歹徒身高、體型
    不符等語。查，證人乙○○、戊○○均指證：行竊之人身高
    約170公分一節，固核與被告之身高不符，然依通常之社會
    生活經驗，一般人在陳述其過往經歷之突發事件時，由於個
    人記憶、認知、理解、表達能力等因素，以及因事發時間經
    過日久，以致日後對同一事件之描述，並無法一字不漏鉅細
    靡遺地重複陳述，此乃事理所當然，況對於物體之大小、長
    寬等之描述，更事涉及個人主觀上之判斷，實難要求證人百
    分之百之正確。參以，本件案發時間係在96年9月8日凌晨4
    時10分許，而證人乙○○、戊○○與行竊者之距離，分別相
    隔5、60公尺及10餘公尺，足認其等目睹被告行竊之時間係
    深夜時段，且與被告並無近距離之正面接觸，均僅遠距離之
    接觸，是在此情況下，證人乙○○、毆文鵬無法明確指證被
    告即為行竊之人，實乃事理之常。況上開證人均已明確指證
    行竊者所駕乘車號5437–RH號自小客車一節，而其等所指證
    之自小客車車號復與被告向丁○所借用之自小客車相符，足
    徵被告確係本件行竊之人，已如前述。是尚僅難因證人邱銘
    茗、戊○○均無從指證被告即為行竊之人，遽為有利被告認
    定之依據。被告此部分辯解，亦無足採信。
(四)、綜上所述，本件事證明確，被告犯行，要堪認定，應依法論
    科。
三、按刑法第321條第1項第3款之攜帶兇器竊盜罪，係以行為人
    攜帶兇器竊盜為其加重條件，此所謂兇器，其種類並無限制
    ，凡客觀上足對人之生命、身體、安全構成威脅，具有危險
    性之兇器均屬之，且祇須行竊時攜帶此種具有危險性之兇器
    為已足，並不以攜帶之初有行兇之意圖為必要（最高法院79
    年臺上字第5253號判例意旨參照）。查被告於行竊時使用之
    螺絲起子，雖未經扣案，然該螺絲起子即足以撬開自小客車
    引擎蓋、破壞車窗，衡諸常情，應係屬堅硬之金屬材質，此
    乃事實之常，認該螺絲起子於客觀上顯足以對人之生命、身
    體、安全構成威脅，而屬兇器無疑。故核被告所為，係犯刑
    法第321條第1項第3款攜帶兇器竊盜罪。被告事前既與該名
    真實姓名不詳之成年男子共謀竊盜，並實際著手參與行竊行
    為，顯係以自己犯罪之意思而參與犯罪，應論以共同正犯。
    又被告前已有如事實欄所載之刑事前科紀錄，甫於93年10月
    15日縮刑期滿執行完畢等情，有臺灣高等法院被告前案紀錄
    表在卷可按，其於有期徒刑執行完畢後，5年內故意再犯本
    件有期徒刑以上之罪，為累犯，應依刑法第47條第1項之規
    定加重其刑。爰審酌被告正值青壯之年，不思以正當方式獲
    取財物，為逞私慾，竟夥同該名真實姓名年籍不詳之成年男
    子，共同攜帶兇器竊取他人財物，造成被害人財產之損失，
    惡性非輕，且其犯後復否認犯行，亦未積極賠償被害人所受
    之損害，實屬不該；另考量本件竊盜所得財物之價值、數量
    及其犯罪動機、目的、手段等一切情形，量處如主文所示之
    刑，以示懲儆。至被告所有用以竊取被害人丙○○所使用上
    開自小客車內音響之螺絲起子手1支，並未扣案，且亦無證
    據證明為被告或共犯所有，為免將來執行困難，故不為沒收
    之宣告，附此敘明。
據上論斷，應依刑事訴訟法第299條第1項前段，刑法第28條、第
321條第1項第3款、第47條第1項，判決如主文。
本案經檢察官郭騰月到庭執行職務。
中    華    民    國    98    年    12    月    8     日
                  刑事第十四庭  法  官  李殷君
以上正本證明與原本無異。
如不服本判決應於收受送達後10日內向本院提出上訴書狀，並應
敘述具體理由；其未敘述上訴理由者，應於上訴期間屆滿後20日
內向本院補提理由書（均須按他造當事人之人數附繕）「切勿逕
送上級法院」。
                                書記官  殷玉芬
中    華    民    國    98    年    12    月    10    日
中華民國刑法第321條
犯竊盜罪而有左列情形之一者，處六月以上、五年以下有期徒刑
：
一、於夜間侵入住宅或有人居住之建築物、船艦或隱匿其內而犯
    之者。
二、毀越門扇、牆垣或其他安全設備而犯之者。
三、攜帶兇器而犯之者。
四、結夥三人以上而犯之者。
五、乘火災、水災或其他災害之際而犯之者。
六、在車站或埠頭而犯之者。
前項之未遂犯罰之。

司法院資訊處製作；財團法人民間司法改革基金會備份。
